【裁判字號】    95,易,1834
【裁判日期】    950718
【裁判案由】    詐欺
【裁判全文】
臺灣臺中地方法院刑事判決              95年度易字第1834號
公  訴  人  臺灣臺中地方法院檢察署檢察官
被      告  乙○○
上列被告因詐欺案件，經檢察官提起公訴（九十五年度偵緝字第
一二二五號），被告於本院準備程序就被訴事實為有罪之陳述，
經本院裁定改行簡式審判程序，判決如下：
    主    文
乙○○幫助共同意圖為自己不法之所有，以詐術使人將本人之物
交付，累犯，處有期徒刑月，如易科罰金，以佰元折算壹日
。
    犯罪事實
一、乙○○前於民國九十年間因犯槍砲彈藥刀械管制條例案件及
    公共危險罪，經本院判處有期徒刑一年六月、三月，並定應
    執行有期徒刑一年八月，乙○○不服提起上訴後，經臺灣高
    等法院臺中分院駁回上訴，所犯公共危險罪部分即確定，另
    所犯槍砲彈藥刀械管制條例部分經乙○○再上訴，復經最高
    法院駁回上訴確定，經送監執行，於九十三年一月十五日假
    釋出監，並於九十三年十一月二十九日縮刑期滿未經撤銷假
    釋，以已執行完畢論。詎乙○○不知悔改，於九十四年十月
    初某日，見中國時報上刊登有收購帳戶之廣告，其可預見將
    其金融帳戶交由他人使用，他人可能藉以作為詐欺取財之出
    入帳戶，竟仍基於幫助他人犯詐欺取財罪之不確定故意，於
    九十四年十月初某日，在臺中縣龍井鄉○○路詳細地址不明
    之龍海國小旁，以每月新臺幣（下同）三千元代價，將其先
    前至臺中縣沙鹿鎮○○路三四一號中華郵政股份有限公司臺
    中沙鹿郵局（下稱沙鹿郵局）所開設帳號00000000
    000000號存款帳戶之存摺、提款卡、密碼及印章，出
    租並交付予真實姓名年籍不詳、綽號「小陳」之成年男子使
    用。嗣該綽號「小陳」之成年男子果夥同其他不詳年籍姓名
    之成年共犯數人，共同意圖為自己不法之所有，並基於詐欺
    取財之犯意聯絡，於九十四十月七日十時三十分許，由真實
    姓名年籍不詳、自稱為「林書記官」之成年男性共犯以電話
    聯絡甲○○，偽稱甲○○之資料外洩，要求甲○○協助偵查
    並控管帳戶，而指示甲○○開立新存款帳戶，嗣甲○○依指
    示至聯邦銀行開立帳號000000000000號帳戶並
    存入九萬四千元後，該自稱「林書記官」之人即以電話聯絡
    甲○○問其處理情形，並要甲○○告知帳號及語音密碼，甲
    ○○不疑有他，陷於錯誤，遂依指示告知帳號及語音轉帳密
    碼，該詐騙集團成員隨即將甲○○存於聯邦銀行之存款九萬
    四千元，以語音轉帳方式，匯款九萬三千元至乙○○前開沙
    鹿郵局帳戶，後甲○○查覺有異，始知受騙。
二、案經臺中縣警察局清水分局報請臺灣臺中地方法院檢察署檢
    察官偵查後起訴。
    理    由
一、訊據被告乙○○對於前揭犯罪事實坦承不諱，並據被害人甲
    ○○於警詢時指訴綦詳，復有中華郵政股份有限公司豐原郵
    局函及附件被告存款帳戶交易明細表一份、臺北縣政府警察
    局蘆洲分局更寮派出所受理詐騙帳戶通報警示、詐片電話段
    話簡便格式表一份在卷足證，被告自白核與事實相符，事證
    明確，其犯行堪以認定。
二、綽號「小陳」之人，與自稱「林書記官」之成年人及其餘所
    屬姓名年籍不詳之詐騙集團成員，係犯刑法第三百三十九條
    第一項之詐欺取財罪，且彼此間有犯意聯絡、行為分擔，應
    論以共同正犯。故核被告所為，係犯刑法第三十條第一項、
    第三百三十九條第一項之幫助詐欺取財罪。被告幫助他人犯
    罪，為幫助犯，應依刑法第三十條第二項之規定減輕其刑。
    且查，被告前於九十年間因犯槍砲彈藥刀械管制條例案件及
    公共危險罪，經本院判處有期徒刑一年六月、三月，並定應
    執行有期徒刑一年八月，乙○○不服提起上訴後，經臺灣高
    等法院臺中分院駁回上訴，所犯公共危險罪部分即確定，另
    所犯槍砲彈藥刀械管制條例部分經乙○○再上訴，復經最高
    法院駁回上訴確定，經送監執行，於九十三年一月十五日假
    釋出監，並於九十三年十一月二十九日縮刑期滿未經撤銷假
    釋，以已執行完畢論，此有臺灣高等法院被告前案紀錄表一
    份附卷可稽，其於五年以內再故意犯本件有期徒刑以上之罪
    ，不論依修正前之刑法第四十七條，或修正後之刑法第四十
    七條第一項之規定，均構成累犯，對被告而言並無有利或不
    利之情形，自不生新舊法比較之問題，應逕依行為時之修正
    前刑法第四十七條之規定，論以累犯，並加重其刑，並依法
    先加後減。爰審酌被告犯罪之動機、目的、手段、其品行及
    智識程度、被害人遭詐騙之金額為九萬三千元，所生損害非
    輕，及被告犯罪後坦承犯行，態度尚佳等一切情狀，量處如
    主文所示之刑，且被告於行為時之刑法第四十一條第一項前
    段規定：「犯最重本刑為五年以下有期徒刑以下之刑之罪，
    而受六個月以下有期徒刑或拘役之宣告，因身體、教育、職
    業、家庭之關係或其他正當事由，執行顯有困難者，得以一
    元以上三元以下折算一日，易科罰金。」，又被告行為時之
    易科罰金折算標準，修正前罰金罰鍰提高標準條例第二條前
    段（現已刪除）規定，就其原定數額提高為一百倍折算一日
    ，則本件被告行為時之易科罰金折算標準，應以銀元三百元
    折算一日，經折算為新臺幣後，應以新臺幣九百元折算為一
    日。惟九十五年七月一日修正公布施行之刑法第四十一條第
    一項前段則規定：「犯最重本刑為五年以下有期徒刑以下之
    刑之罪，而受六個月以下有期徒刑或拘役之宣告者，得以新
    臺幣一千元、二千元或三千元折算一日，易科罰金。」，比
    較修正前後之易科罰金折算標準，以九十五年七月一日修正
    公布施行前之規定，較有利於被告，是應依刑法第二條第一
    項前段，適用修正前刑法第四十一條第一項前段之規定，並
    諭知易科罰金之折算標準。
據上論斷，應依刑事訴訟法第二百七十三條之一第一項、第二百
九十九條第一項前段，刑法第三十條第一項、第二項、第三百三
十九條第一項、修正前刑法第四十七條、第四十一條第一項前段
，罰金罰鍰提高標準條例第一條前段、修正前第二條，判決如主
文。
中    華    民    國    95    年     7    月    18    日
                  刑事第六庭  法  官  戴博誠
上正本證明與原本無異。
如不服本判決，應於送達後十日內向本院提出上訴狀（須附繕
本），上訴於臺灣高等法院臺中分院。
                              書記官  鄭淑英
中    華    民    國    95    年     7    月    18    日
【附錄論罪科刑法條】
刑法第三百三十九條第一項：
意圖為自己或第三人不法之所有，以詐術使人將本人或第三人之
物交付者，處五年以下有期徒刑、拘役或科或併科一千元以下罰
金。


司法院資訊處製作；財團法人民間司法改革基金會備份。
